臺灣高等法院刑事判決　　　　　　　 100年度上訴字第1398號
上　訴　人
即　被　告　林君松
上列上訴人因強盜案件，不服臺灣基隆地方法院99年度訴字第99
9號，中華民國100年3月10日第一審判決（起訴案號：臺灣基隆
地方法院檢察署99年度偵緝字第414號）提起上訴，本院判決如
下：
    主  文
上訴駁回。
    理  由
一、按不服地方法院之第一審判決而上訴者，應向管轄第二審之
    高等法院為之。提起第二審之上訴，其上訴書狀應敘述具體
    理由，為第二審上訴必備之程式，此觀諸民國96年7月4日修
    正公布刑事訴訟法第361條第2項之規定甚明。倘上訴理由之
    敘述未合乎具體之要求者，其上訴即屬同法第362條前段所
    定「上訴不合法律上之程式」，第二審法院應依同法第367
    條前段規定，以判決駁回之。又第二審上訴之目的，既在於
    請求撤銷、變更第一審不當或違法之判決，以實現個案之救
    濟，則所謂「具體理由」，自應就原判決如何足以撤銷、如
    何應予變更之「事實上」或「法律上」之具體根據，本於確
    實之訴訟資料暨原因事實之所出，逐一敘述、記載，必已具
    體指出原判決事實認定之所憑有如何之錯誤（如原判決所採
    之證據如何不具證據能力、所為證明力之判斷如何違背經驗
    、論理法則等），法律之適用（尤其實體法）有如何之違誤
    ，形式上足以動搖原判決使之成為不當或違法而得改判之事
    由，始屬合法。上訴理由之敘述，應先合乎具體之要求，始
    有所敘述可取與否之實體審理與判斷之問題。是上訴人之上
    訴書狀雖敘述上訴理由，但僅泛言原判決認定事實錯誤、違
    背法令、量刑失之過重或輕縱等情詞，而未依上揭意旨指出
    具體事由，或形式上雖已指出具體事由，然該等事由縱使屬
    實，亦不足以認為原判決有何不當或違法（如對不具有調查
    必要性之證據，法院未依聲請調查亦未說明理由，或援用證
    據不當，但除去該證據仍應為同一事實之認定），或其所陳
    之事由，與訴訟資料所載不相適合，或所指摘原判決之「不
    當」或「違法」根本不存在者，均應認其實質上並未符合具
    體之要件，庶符節制濫行上訴之立法意旨。是以上訴人之上
    訴書狀或補提之上訴理由書，雖有敘述上訴理由，惟並未具
    體敘述第一審判決有上述違法、不當情形，即與未敘述具體
    理由無異，其所為上訴，即不符合上訴之法定要件。
二、經查本件上訴人即被告林君松（下稱被告）於原審審理時對
    本件犯罪事實均坦承不諱，並據證人即被害人徐仲頤、證人
    張裕發於警詢、證人即被害人蘇姿涵於警詢、偵訊時之證述
    明確，復有被害人蘇姿涵之仁祥醫院診斷證明書1份、內政
    部警政署刑事警察局民國94年6月17日刑紋字第0940093944
    號鑑驗書、監視器翻拍照片2張、被告指認現場照片存卷可
    按，而足以認定被告基於自己不法所有之意圖：(一)94年1月1
    日凌晨3時50分許，至臺北縣中和市（現改制為新北市中和
    區，以下仍引用改制前之舊名）民德路47號之統一超商，見
    該便利商店僅有一名店員看守，即將自家中攜出藏匿在身上
    對於人之身體及生命具有危害之凶器菜刀1支（因被告事後
    丟棄至桃園縣路旁，業已無法尋獲而滅失）取出，進入店內
    後，即以菜刀抵住店員徐仲頤之脖子，致令不能抗拒後，喝
    令徐仲頤將收銀機內之金錢均拿出來交付後，再喝令徐仲頤
    將店內保險櫃內之金錢再拿出交付，之後命令徐仲頤蹲在地
    上數至100下才能動，被告即乘機逃出該店內，計得手約新
    臺幣（下同）11,000元。(二)復另行起意，基於為自己不法所
    有之意圖，於94年6月11日8時43分許，被告見基隆市○○街
    102號1樓之金固客商行僅有一名店員看守，即持在路上拾得
    之白色塑膠條，進入金固客商行後，跳進櫃檯將店員蘇姿涵
    壓制在地，並以其攜帶之塑膠條綁住蘇姿涵的手，並以該店
    內之塑膠帶封住蘇姿涵的嘴，致令不能抗拒後，自行至該店
    內收銀機搜括金錢約2,000元後始離去。嗣因蘇姿涵報警，
    警方依據上開白色塑膠條上之指紋，認被告涉案，始悉上情
    ，而被告於95年1月3日警察借提清查有無涉及其他案件時，
    自行供出未經警發覺之上開(一)所示加重強盜犯行，而受裁判
    。原審因而分論被告攜帶加重強盜罪、強盜罪，且被告所犯
    上開(一)所示部分，符合自首規定，爰依修正前刑法第62條前
    段規定減輕其刑，而各判處有期徒刑4年、5年6月，並定其
    應執行刑為8年6月。原審已詳敘其憑以認定之證據及理由，
    並無違背證據法則，而原判決依其確認之事實而為法律之適
    用，俱無違誤。又原審就如何量定被告宣告刑之理由，業已
    審酌被告身強體壯，不思循正當工作途徑獲取生活所需，竟
    圖以上開犯行獲取不法財物，持菜刀之危險兇器，隨機犯案
    ，所為加重強盜犯行對被害人之生命、身體、財產構成嚴重
    威脅，對社會治安影響尤鉅，惡性重大，另參以被告犯後終
    能自白犯行，表示悔意，犯後態度尚可等一切情狀，分別量
    處如主文所示之刑，暨定其應執行刑如主文之所示。原審斟
    酌刑法第57條所列各種情狀而為刑之量定，並定其應執行之
    刑，並未逾越職權或違反比例原則，亦無其他失出或失入之
    違法或失當之處。
三、被告不服原審判決，提起上訴，理由略以：刑法業於94年2
    月2日修正並自95年7月1日公布實施，依刑法修正前之連續
    犯規定，較有利於被告，被告二次犯罪時間為94年1月1日與
    同年6月11日，應有修正前刑法第56條連續犯之適用，又被
    告犯罪後因對犯行深具悔意，亦於95年1月3日警詢時自首加
    重強盜部分，請求從輕量刑，給被告一個悔過向上的機會云
    云。經查，本件業據被告於原審準備程序時供稱二次都是臨
    時起意（見原審卷第16頁），且被告之二次犯罪時間相隔約
    半年，犯罪手段及所犯之罪名亦不完全相同，尚難認被告係
    基於連續犯之概括犯意為之，核與連續犯之要件不符。另按
    量刑之輕重，乃實體法上賦予法院得為自由裁量之事項，倘
    已斟酌刑法第57條各款所列情狀，而未逾越法定刑度，或濫
    用其權限，即不能任意指為違法，原審業已考量被告犯後坦
    承犯行，且犯後自白犯罪，具有悔過之意，考量刑法第57條
    各項情況，原審在適法範圍內行使裁量權，核無違法或不當
    ，且加重強盜罪、普通強盜罪最輕法定刑分別為有期徒刑7
    年、5年，被告所犯加重強盜罪部分依自首規定減輕其刑，
    而分別量處有期徒刑4年、5年6月，並定其應執行有期徒刑8
    年6月，實屬從輕量刑，尚難謂過重。原審已詳敘認定被告
    犯罪事實所憑證據及適用刑罰法律之理由，被告之上開上訴
    理由顯非依據卷內既有訴訟資料或提出新事證，指摘或表明
    第一審判決關於認定事實、適用法律及量刑等事項，究竟有
    何違法或不當之具體情形。依上開說明，本件被告提起之上
    訴，顯無具體理由而不合法定程式應予駁回，並不經言詞辯
    論為之。
據上論斷，應依刑事訴訟法第367條前段、第372條，判決如主文
。
中    華    民    國   100    年    5     月    20    日
                  刑事第十庭  審判長法  官  宋  祺
                                    法  官  高玉舜
                                    法  官  陳明珠
以上正本證明與原本無異。
如不服本判決，應於收受送達後十日內向本院提出上訴書狀，其
未敘述上訴之理由者並得於提起上訴後十日內向本院補提理由書
（均須按他造當事人之人數附繕本）「切勿逕送上級法院」。
                                    書記官  胡勤義
中    華    民    國   100    年    5     月    20    日